【裁判字號】    97,交聲,1386
【裁判日期】    980409
【裁判案由】    違反道路交通管理處罰條例聲明異議
【裁判全文】
臺灣桃園地方法院交通事件裁定        97年度交聲字第1386號
原處分機關  臺北市交通事件裁決所
異  議  人
即受處分人  乙○○
上列異議人即受處分人因違反道路交通管理處罰條例案件，對於
臺北市交通事件裁決所中華民國97年8 月11日所為之處分（原處
分案號：北市裁罰字第裁22-A1A128038號）聲明異議，本院裁定
如下：
    主  文
異議駁回。
    理  由
一、按汽車行駛至交岔路口右轉彎時，應距交岔路口30公尺前顯
    示方向燈或手勢，駛入外側車道至路口後再行右轉，道路交
    通安全規則第102 條第1 項第3 款定有明文。次按汽車駕駛
    人轉彎時，在多車道右轉彎，不先駛入外側車道者，處新臺
    幣（下同）600 元以上1,800 元以下罰鍰，並記違規點數1
    點，道路交通管理處罰條例第48條第4 款、第63條第1 項第
    1 款分別定有明文。又按汽車駕駛人，駕駛汽車違反道路交
    通安全規則，因而肇事致人受傷者，記違規點數3 點，道路
    交通管理處罰條例第61條第3 項亦有明文規定。
二、本件原處分機關臺北市交通事件裁決所係以：異議人即受處
    分人（下稱異議人）乙○○於民國97年5 月6 日晚上7 時20
    分許，駕駛車牌號碼A2-8479 號自用小客車（下稱系爭自小
    客車），沿臺北市○○路由東往西方向行駛於第3 車道，嗣
    行經上開路段與新湖二路口欲右轉新湖二路時，異議人未先
    駛入外側車道（即第4 車道）即直接右轉，致同向後方騎乘
    車牌號碼CSK-525 號重型機車（下稱系爭機車）於第3 車道
    欲直行行善路之駕駛人丙○○見狀閃避不及，系爭自小客車
    與系爭機車遂發生撞擊而肇事，並導致丙○○受有肩部挫傷
    之傷害，嗣經臺北市政府警察局內湖分局交通分隊員警甲○
    ○據報前往處理，並由臺北市政府警察局交通警察大隊員警
    鄭美惠以異議人在多車道右轉彎不先駛入外側車道為由，依
    違反道路交通管理處罰條例第48條第1 項第4 款及第61條第
    3 項之規定掣單舉發。嗣異議人於應到案日期前向原處分機
    關繳納罰鍰並提出申訴，經原處分機關函請舉發單位調查後
    ，仍認異議人確有前開交通違規事實，原處分機關乃依道路
    交通管理處罰條例前開條文、第63第1 項第1 款、違反道路
    交通管理事件統一裁罰基準及處理細則第43條、第44條及第
    67條等規定，於97年8 月11日以北市裁罰字第裁22-A1A1280
    38號違反道路交通管理事件裁決書，就異議人在多車道右轉
    彎不先駛入外側車道之交通違規行為，裁處異議人罰鍰600
    元及記違規點數3 點，另就異議人違反道路交通安全規則肇
    事致人受傷之行為，則裁處異議人記違規點數1 點在案。
三、聲明異議意旨略以：異議人於前揭時、地駕駛系爭自小客車
    欲右轉新湖二路時，係行駛在第3 車道與第4 車道之間靠近
    第4 車道，因當時旁邊機車很多，致異議人無法駛入最外側
    之第4 車道，但異議人仍有打方向燈並盡量靠右行駛，後來
    就遭系爭機車由後方追撞，系爭機車是以車頭撞擊系爭自小
    客車之排氣管位置，然本件處理員警卻錯誤紀錄2 車之交通
    動線及誤判2 車撞擊位置，致異議人必須承擔所有追撞過失
    ，爰依法聲明異議，請求撤銷原處分云云。
四、經查：
    (一)異議人於前揭時間駕駛系爭自小客車，沿臺北市○○路由
      東往西方向行駛，嗣行經上開路段與新湖二路口欲右轉新
      湖二路時，確未先駛入外側車道（即第4 車道）即逕行右
      轉，致同向後方騎乘系爭機車於第3 車道欲直行行善路之
      丙○○見狀閃避不及，二車遂發生碰撞而肇事，並致丙○
      ○因而受有肩部挫傷之傷害等情，業據證人丙○○於本院
      審理中結證明確（參見本院卷55至57頁），並有道路交通
      事故現場圖1 紙（參見本院卷第61頁）、道路交通事故補
      充資料表1 紙（參見本院卷62頁）、交通事故談話紀錄表
      2 份（參見本院卷第63、64頁）、道路交通事故調查報告
      表(一)(二)各1 紙（參見本院卷第65、66頁）、道路交通事故
      照片6 幀（參見本院卷第68至70頁）及內湖中醫診所診斷
      證明書1 紙（參見本院卷77頁）在卷可稽。
    (二)至異議人雖以前揭情詞置辯。惟查，異議人於前揭路口右
      轉彎時，確未先駛入外側車道即逕行右轉乙情，除據證人
      丙○○於本院調查時結證綦詳，已如前述外，亦據異議人
      於本件車禍肇事後接受員警甲○○製作交通事故談話紀錄
      表時自承：伊當時係駕駛系爭自小客車沿東、西向行駛於
      行善路第3 車道至上開路口，欲右轉向北駛入新湖二路，
      因當時第4 車道車輛很多，所以伊無法變換至第4 車道再
      右轉，就在第3 車道減速駛入路口右轉向北，突感覺右後
      車輪有碰撞感，伊立即停靠路邊下車察看，發現系爭機車
      倒在路中，有一路人正在扶該機車駕駛，伊見狀就趕緊開
      車載該機車駕駛至三總救治等語無訛，有異議人閱覽後確
      認無訛而簽名於上之前揭交通事故談話紀錄表1 紙附卷可
      據（參見本院卷第63頁），且此情亦據證人甲○○警員於
      本院調查時結證稱：伊是本件車禍之現場處理員警，伊到
      場時雙方車輛都已經移動，伊就依據雙方之陳述繪製道路
      交通現場圖及製作交通道路事故談話紀錄表，當時異議人
      表示是行駛在行善路第3 車道欲右轉新湖二路，並未表示
      是行駛在外側車道，伊也沒有印象異議人曾向伊表示是行
      駛在第3 車道與第4 車道間靠近第4 車道，雖然伊在製作
      異議人之談話紀錄表前已先繪製好道路交通事故現場圖，
      但伊有將異議人所陳述之行駛動線補繪在現場圖上等語屬
      實（參見本院卷第36至38頁），是異議人於本院調查時始
      翻異前詞，改以前揭情詞置辯，是否堪值採信，已確非無
      疑。又異議人另以系爭自小客車之受損位置係在後方排氣
      管處，而欲證明系爭自小客車確係遭系爭機車由後方追撞
      云云；惟觀諸前揭道路交通事故照片（參見本院卷第68、
      69頁），均未能發現系爭自小客車後方排氣管處有何受損
      情形，且證人丙○○於本院調查時亦結證稱：異議人欲直
      接右轉新湖二路時，伊見狀煞車已來不及，就趕緊將機車
      車頭逆時針旋轉欲閃過系爭自小客車，但系爭機車之右後
      照鏡仍擦撞到系爭自小客車之右後車身即煞車燈、方向燈
      附近等語（參見本院卷第56頁），核與異議人於製作交通
      事故談話紀錄表時自陳：伊當時感覺系爭自小客車之右後
      車輪有碰撞感等語（參見本院卷第63頁），及證人甲○○
      於本院調查時結證稱：異議人當時係表示對方撞到系爭自
      小客車之右後車輪，而未表示系爭自小客車之排氣管有受
      損，所以伊並未就此在談話紀錄表上紀錄等語（參見本院
      卷第36、38頁）情節大致相符（按系爭自小客車之右後車
      輪係在方向燈、煞車燈之正下方，有前揭道路交通事故照
      片及異議人所提出之照片附卷可參），均未有隻字片語提
      及系爭自小客車之排氣管有因遭撞擊而受損之情形，即難
      逕予採信異議人此部分所述為真；至異議人於本院調查時
      雖提出系爭自小客車之照片5 幀欲證明系爭自小客車之排
      氣管處確有受損一節，然細觀上開照片均無拍攝日期，已
      無從得知異議人係於何時所拍攝，且觀諸照片內容亦未能
      發現系爭自小客車之排氣管有何遭撞擊而毀損之痕跡，自
      亦無從據以為有利異議人之認定。
    (三)綜此，異議人前揭所辯均非可逕採為有利異議人之認定。
      是以，本件異議人駕駛汽車在多車道右轉彎，不先駛入外
      側車道，且因而違反道路交通安全規則肇事致人受傷之交
      通違規行為，事證明確，確堪認定。
五、綜上所述，異議人確有於前揭時、地駕駛汽車在多車道右轉
    彎，不先駛入外側車道，且因而違反道路交通安全規則肇事
    致人受傷之交通違規行為，甚為明確。從而，原處分機關依
    前揭道路交通管理處罰條例第48條第1 項第4 款、第61條第
    3 項、第63條第1 項第1 款、違反道路交通管理事件統一裁
    罰基準及處理細則第43條、第44條、第67條暨違反道路交通
    管理事件統一裁罰標準表之規定，裁處異議人罰鍰600 元並
    記違規點數4 點，其認事用法均無不當。異議人陳稱原處分
    不當，為無理由，應予駁回。
據上論斷，應依道路交通案件處理辦法第19條，裁定如主文。
中    華    民    國    98    年     4    月    9     日
                  交通法庭      法  官    陳振嘉
以上正本證明與原本無異。
如不服本裁定，應於裁定送達後5 日內，以書狀敘述理由（須附
繕本），向本院提出抗告。
                                書記官    李佳穎
中    華    民    國    98    年    4     月    10    日


司法院資訊處製作；財團法人民間司法改革基金會備份。
